【裁判字號】    98,審交訴,27
【裁判日期】    980831
【裁判案由】    業務過失致死
【裁判全文】
臺灣士林地方法院刑事判決            98年度審交訴字第27號
公  訴  人  臺灣士林地方法院檢察署檢察官
被      告  甲○○
上列被告因業務過失致死案件，經檢察官提起公訴（97年度偵字
第14926 號），被告於本院準備程序中就被訴之事實為有罪之陳
述，本院合議庭裁定由受命法官獨任改依簡式審判程序審理，並
判決如下：
    主  文
甲○○從事業務之人，因業務上之過失致人於死，處有期徒刑拾
月。
    事  實
一、甲○○（所涉肇事逃逸罪嫌，另為不起訴處分）係北泰國際
    通運有限公司（下稱北泰公司）之員工，平日以駕駛車輛接
    送臺北縣淡水鎮拾翠社區之住戶往返社區及捷運站為業，為
    從事業務之人。其於民國97年9 月6 日晚間6 時10分許，駕
    駛車牌號碼257-QQ號之營業大客車自臺北縣淡水捷運站沿臺
    北縣淡水鎮○○○路○ 段淡水往三芝方向行駛欲返回拾翠社
    區，於同日晚間6 時20分許，行經中山北路3 段136 號前時
    ，適楊林蘭菊騎乘CZE-102 號重機車在上開營業大客車右前
    方行駛，甲○○欲駕車超越前揭機車時，本應注意兩車併行
    之間隔，隨時採取必要之安全措施，而依當時情形天氣晴、
    夜間有照明，路面乾燥無缺陷、無障礙物，視距良好，並無
    不能注意之情事，竟疏於在超車過程中與右側楊林蘭菊前開
    車號機車保持適當之安全間隔，致其所駕駛之上開車號營業
    大客車之右後側車身與楊林蘭菊所騎乘上開機車之左後照鏡
    發生擦撞，楊林蘭菊因此重心不穩往左側偏移至分向限制線
    後倒地，再連車滑行至對向車道上，嗣因謝政權（所涉過失
    致死罪嫌，業經臺灣士林地方法院檢察署另為不起訴處分）
    駕駛車號6C-7781 號自用小貨車沿中山北路3 段三芝往淡水
    方向行駛至上開地點時，因避煞不及，致其所駕駛上開車號
    自小貨車之左前輪輪胎與鋼圈接縫勾到已倒地機車之右把手
    ，機車因此往前滑行，楊林蘭菊則往謝政權上開車號自小貨
    車之左後方拋，造成楊林蘭菊因此受有腹部挫傷併大量出血
    導致出血性休克不治死亡。
二、案經楊林蘭菊之子乙○○、丙○○訴由臺北縣政府警察局淡
    水分局報告臺灣士林地方法院檢察署檢察官偵查起訴。
    理  由
一、本件被告甲○○所犯非死刑、無期徒刑或最輕本刑有期徒刑
    3 年以上之罪，亦非高等法院管轄第一審案件，且於準備程
    序進行中，被告先就被訴事實為有罪之陳述，經告知被告簡
    式審判程序之旨，並聽取檢察官、被告之意見後，本院裁定
    進行簡式審判程序，是本件之證據調查，依刑事訴訟法第27
    3 條之2 規定，不受同法第159 條第1 項、第161 條之2 、
    第161 條之3 、第163 條之1 及第164 條至第170 條規定之
    限制，合先敘明。
二、上揭犯罪事實，業據被告甲○○於本院審理中坦承不諱（見
    本院卷98年8 月18日審判筆錄），核與證人謝政權於警詢、
    偵查中之證述、證人林瓊於警詢中之證述相符（見97年度
    偵字第14926 號偵查卷第5 至9 頁、第21頁、第22頁、第
    166 至169 頁、第174 至178 頁），復有道路交通事故現場
    圖、道路交通事故調查報告表（一）、（二）、淡水分局轄
    內楊林蘭菊車禍死亡現場勘查報告、現場照片、4 號監視器
    翻拍照片（相片5 、6 、7） 、3 號監視器翻拍照片（相片
    8 至12）、車牌號碼CZE-102 號機車、車牌號碼6C-7781 號
    自小貨車、車牌號碼257-QQ號營業大客車之車損照片、臺北
    縣政府警察局交通隊事道路交通事故初步分析研判表、臺灣
    士林地方法院檢察署現場監視器勘驗筆錄各1 份（見上開偵
    查卷第34至37頁、第49至77頁、第116 至124 頁、第149 至
    160 頁、第162 頁、第184 頁）等在卷可稽；而被害人楊林
    蘭菊因本件車禍致出血性休克死亡等情，亦經臺灣士林地方
    法院檢察署檢察官督同法醫師相驗無訛，並製有相驗筆錄、
    臺灣士林地方法院檢察署相驗屍體證明書、法醫驗斷書各1
    份、相驗照片在卷足憑（見97年度相字第595 號卷第48至56
    頁、第63至69頁、第76至78頁），前開事實已堪認定。
三、按汽車行駛時，駕駛人應注意車前狀況及兩車併行之間隔，
    並隨時採取必要之安全措施，且汽車超車時，應顯示左方向
    燈並於左側保持半公尺以上之間隔超過，行至安全距離後，
    再顯示右方向燈駛入原行路線，道路交通安全規則第94條第
    3 項、第101 條第6 款分別定明。被告甲○○為從事駕駛業
    務之人，對於上開行車規則，自應知之甚詳，並予注意。且
    依當時天候晴、夜間有照明、路面乾燥、無缺陷，無障礙物
    ，有道路交通事故調查報告表（一）在卷可憑（見上開偵查
    卷第110 頁），並無不能注意之情事，被告竟疏未注意，於
    超越被害人楊林蘭菊所騎乘之機車時，未保持足夠之安全間
    隔，導致其所駕駛之上開車號大客車右後側與被害人騎乘機
    車之左後照鏡發生擦撞，被害人因此重心不穩往左側偏移至
    分向限制線後倒地，再連車滑行至對向車道上，遭對向車道
    駛來謝政權所有之6C-778號自用小貨車之左前輪輪胎與鋼圈
    接縫勾到已倒地機車之右把手，機車因此往前滑行，被害人
    則往謝政權上開自小貨車之左後方拋，造成被害人因此受有
    腹部挫傷併大量出血導致出血性休克不治死亡，足見被告有
    應注意、能注意而不注意之過失甚明，且其過失與被害人之
    死亡結果間具有相當因果關係，就此臺灣省臺北區車輛行車
    事故鑑定委員會鑑定結論亦同此旨（參本院卷第34頁）。綜
    上所陳，本案事證明確，被告因業務過失致人於死之犯行堪
    可認定，應依法論科。
四、被告甲○○任職北泰公司，擔任接駁車司機，為從事駕駛業
    務之人，核其因過失行為致被害人楊林蘭菊發生死亡結果，
    所為係犯刑法第276 條第2 項之業務過失致死罪。爰審酌被
    告前無犯罪前科紀錄，有臺灣高等法院被告前案紀錄表可稽
    ，素行尚佳，惟其既為職業駕駛員，即負有較高之注意義務
    ，竟未注意於超車時保持安全間隔，其因過失駕車行為致被
    害人死亡，過失情節甚為重大，對被害人及其家屬而言均屬
    無法挽回之傷害，犯罪後於本院審理時坦承犯行，態度尚可
    ，復斟酌其品行、智識程度、過失程度，及未能與被害人家
    屬達成和解賠償損害等一切情狀，量處如主文所示之刑。
據上論斷，應依刑事訴訟法第273 條之1 第1 項、第299 條第1
項前段，刑法第276 條第2 項、刑法施行法第1 條之1 ，判決如
主文。
本案經檢察官翁偉倫到庭執行職務。
中    華    民    國    98    年    8     月    31    日
                  刑事第一庭法  官  洪英花
以上正本證明與原本無異。
如不服本判決，應於收受送達後10日內向本院提出上訴書狀，其
未敘述上訴之理由者並得於提起上訴後20日內向本院補提理由書
（均須按他造當事人之人數附繕本）。
                            書記官  趙彩彤
中    華    民    國    98    年    8     月    31    日
附錄本案論罪科刑法條全文
刑法第276條：
因過失致人於死者，處2 年以下有期徒刑、拘役或2 千元以下罰
金。
從事業務之人，因業務上之過失犯前項之罪者，處5 年以下有期
徒刑或拘役，得併科3 千元以下罰金。


司法院資訊處製作；財團法人民間司法改革基金會備份。
